臺灣臺南地方法院刑事判決　　　　　　 95年度交訴字第233號
公　訴　人　臺灣臺南地方法院檢察署檢察官
被　　　告　甲○○
選任辯護人　陳清白律師
上列被告因公共危險等案件，經檢察官提起公訴（95年度偵字第
12742、13905號），被告於準備程序進行中就被訴事實為有罪之
陳述，經本院合議庭裁定由受命法官獨任進行簡式審判程序後，
判決如下：
    主  文
甲○○服用酒類，不能安全駕駛動力交通工具而駕駛，處有期徒
刑肆月；又因過失致人於死，處有期徒刑壹年；又駕駛動力交通
工具肇事，致人死而逃逸，處有期徒刑捌月，應執行有期徒刑壹
年拾月，緩刑伍年。
    事  實
一、甲○○於民國九十五年八月五日十八時許，在高雄縣茄萣鄉
    某小吃部飲用啤酒，已達不能安全駕駛動力交通工具之程度
    ，竟於同日二十三時許，無駕駛執照仍駕駛車號三三六九—
    ＮＱ號自小客車，自上址離開，於翌（六）日凌晨一時四十
    八分許，經臺南市○○路由南向北行駛，至西門路與中正路
    交岔路口時，欲左轉中正路時，本應注意汽車行駛至交岔路
    口，轉彎車應讓直行車先行，且依當時天候晴，夜間有照明
    ，路面乾燥、無缺陷及障礙物，及視距良好等情形，並無不
    能注意之情事，復因酒後處於精神不濟之狀態，而疏於注意
    ，貿然左轉，致撞及沿西門路由北向南直行，由劉聰漢所騎
    乘之車號Ｈ九五—一０九號機車，造成劉聰漢人車倒地，致
    其頭部外傷、顱內出血不治死亡。甲○○肇事後，因心生畏
    懼，而未留在現場採取救護措施，亦未報警處理，即驅車逃
    離現場。嗣警由甲○○上開自小客車掉落在事故現場之車牌
    ，循線查悉甲○○涉案，並於同日凌晨四時二十分許，在其
    高雄縣茄萣鄉○○路○段三０巷二號住處，測得其呼氣酒精
    濃度達每公升零點六九毫克。
二、案經臺南市警察局第二分局報請臺灣臺南地方法院檢察署檢
    察官偵查起訴。
    理  由
一、上揭事實，業據被告甲○○於警詢、偵查及本院審理中坦承
    不諱，核與證人黃俊庭指訴情節大致相符。此外，並有道路
    交通事故現場圖、道路交通事故調查報告表（一）（二）、
    刑法第一百八十五條之三案件測試觀察紀錄表、酒精濃度測
    試單、檢察官勘驗筆錄、相驗屍體證明書、驗斷書、成功大
    學醫學院附設醫院診斷證明書各一紙及警察蒐證照片三十六
    張附卷可資佐證。又按刑法第一百八十五條之三所規範之服
    用酒類或其他相類之物，不能安全駕駛動力交通工具而駕駛
    之公共危險行為，係屬抽象危險犯之規定，此種抽象危險犯
    係伴隨飲酒過量駕車之行為當然成立，亦即祇須客觀上有此
    行為，危險即視為當然存在，是否果真肇事，並不影響公共
    危險罪責之成立，然如確實因之駕車肇事，其刑責之明顯性
    更不待言。又飲用酒類後所吐氣酒精濃度超過每公升０．二
    五毫克或血液中酒精濃度超過百分之０．０五以上者不得駕
    車，道路交通安全規則第一百十四條第一款亦定有明文，查
    被告係在九十五年八月六日四時二十分，測得其呼氣之酒精
    濃度為每公升０．六九毫克，有卷附酒精測定紀錄表一紙可
    稽，參以被告撞及被害人劉聰漢騎乘之機車等情，顯見被告
    當時已因不勝酒力而影響其行車判斷力及控制力，其行車控
    制力已減弱至不能安全駕駛之程度至為灼然。再者，按汽車
    行駛至交岔路口，轉彎車應讓直行車先行，道路交通安全規
    則第一百零二條第一項第七款定有明文，被告駕車自應注意
    上述道路交通安全規定。又依附卷之交通事故調查報告表所
    載，本件肇事時、地之天候、路況、光線皆良好，則肇事彼
    時，被告並無不能注意之情事，竟疏未注意及此，而撞擊被
    害人，致被害人頭部外傷、顱內出血而死亡，其顯有應注意
    能注意而不注意之過失責任，且被告肇事與被害人之死亡結
    果間，復具有相當因果關係。末按刑法第一百八十五條之四
    之駕駛動力交通工具，肇事致人死傷逃逸罪，係以處罰肇事
    後逃逸之駕駛人為目的，俾促使駕駛人於肇事後能對被害人
    即時救護，以減少死傷，是該罪之成立，祇以行為人有駕駛
    動力交通工具肇事，致人死傷而逃逸，且行為人亦知悉肇事
    之事實為已足，至行為人是否知悉或確認有人死傷，則非所
    問，迭據最高法院著有判決闡釋明確，從而，被告於肇事後
    擅自駕車離去，亦未報警或採取適當之救治措施，自應負刑
    法之駕駛動力交通工具肇事致人死而逃逸之罪責。綜上，被
    告自白核與事實相符，事證明確，其犯行應足認定。
二、核被告所為，係犯刑法第一百八十五條之三之服用酒類，不
    能安全駕駛動力交通工具而駕駛罪、第二百七十六條第一項
    之過失致人於死罪、第一百八十五條之四駕駛動力交通工具
    肇事致人死而逃逸罪。又被告前後一段時間在不能安全駕駛
    之狀態下駕駛前揭車輛之行為，係於密切接近時間與地點實
    施，侵害同一公眾行車安全之社會法益，各行為之獨立性極
    為薄弱，依一般社會健全觀念，在時間差距上，難以強行分
    開，刑法評價上，以視為數個舉動之接續施行，合為包括之
    一行為予以評價，較為合理，應認係包括之一罪，而屬接續
    犯。再被告無駕駛執照及酒醉駕車，因而致人死亡，應依道
    路交通管理處罰條例第八十六條第一項規定，就其所犯過失
    致死罪部分加重其刑（參照台灣高等法院暨所屬法院八十七
    年法律座談會刑事類提案第五十四號研討結果認僅加重其刑
    一次，無庸遞加）。被告所犯上開三罪，犯意各別、行為互
    殊，應予分論併罰。爰審酌本件交通事故係因被告過失所致
    ，肇事後復未協助救護、旋即逃逸，罔顧他人生命、身體，
    其一時疏忽釀禍致人於死，除被害人橫死之慘痛外，其家屬
    與之天人永隔誠為至悲，惟肇事後已和被害人家屬達成民事
    和解，賠償新台幣（下同）二百五十萬元〈不含強制保險金
    之理賠〉、其前曾酒後駕車經本院判處罰金銀元二萬二千元
    ，罰金繳清執行完畢，及本次酒精濃度測試值、犯罪後坦承
    犯行顯有悔悟等一切情狀，量處如主文所示之刑，並定其應
    執行之刑。再被告前未曾受有期徒刑以上刑之宣告，有臺灣
    高等法院被告前案紀錄表在卷可按，僅因一時失慮，偶罹刑
    典，且已付出民事和解金二百五十萬元，經此偵審程序及刑
    之宣告後，應知警惕，信無再犯之虞，本院認前開所宣告之
    刑，以暫不執行為適當，併宣告緩刑五年，以啟自新。
據上論斷，應依刑事訴訟法第二百九十九條第一項前段、第二百
七十三條之一第一項，道路交通管理處罰條例第八十六條第一項
，刑法第一百八十五條之三、第一百八十五條之四、第二百七十
六條第一項、第五十一條第五款、第七十四條第一項第一款，刑
法施行法第一條之一，判決如主文。
本案經檢察官乙○○到庭執行職務
中　　華　　民　　國　　96　　年　　4　　月　　17 　日
　　　　　　　　　    交通法庭  法　官　鍾邦久
以上正本證明與原本無異。
如不服本判決，應於判決送達後10日內，向本院提出上訴狀（應
附繕本），上訴於臺灣高等法院臺南分院。
　　　　　　　　　　　　　　　　書記官　陳慧玲
中　　華　　民　　國　　96　　年　　4 　　月　　17　　日
附錄本件論罪科刑依據之法條：
中華民國刑法第185條之3（醉態駕駛罪）
服用毒品、麻醉藥品、酒類或其他相類之物，不能安全駕駛動力
交通工具而駕駛者，處1年以下有期徒刑、拘役或3萬元以下罰金
。
中華民國刑法第276條第1項（過失致死罪）
因過失致人於死者，處 2 年以下有期徒刑、拘役或 2 千元以下
罰金。
中華民國刑法第185條之4（肇事遺棄罪）
駕駛動力交通工具肇事，致人死傷而逃逸者，處 6 月以上 5 年
以下有期徒刑。
